【裁判字號】    98,交抗,1546
【裁判日期】    980630
【裁判案由】    違反道路交通管理處罰條例
【裁判全文】
臺灣高等法院刑事裁定                98年度交抗字第1546號
抗  告  人
即受處分人  甲○○
上列抗告人即受處分人因違反道路交通管理處罰條例案件，不服
臺灣士林地方法院，中華民國98年5月26日裁定（原審案號：98
年度交聲字第392號），提起抗告，本院裁定如下：
    主  文
抗告駁回。
    理  由
一、原處分意旨略以：異議人即受處分人（下稱異議人）甲○○
    ，於民國98年1 月17日21時30分許，騎駛車牌號碼BQZ-927
    號重機車，在臺北市○○路○ 段與基隆路4 段41巷口轉彎時
    ，未依規定採取二段式左轉，經警當場攔停舉發違規，爰依
    道路交通管理處罰條例第48條第1 項第2 款、第63條第1 項
    第1 款規定，裁處異議人罰鍰600 元，並記違規點數1 點。
二、異議意旨略以：伊將機車從紅磚道上牽至台大校門口前方機
    車停等區旁停等紅燈，嗣前方燈號轉為綠燈後，便直行再左
    轉駛入基隆路西向東車道，詎遭警攔停誤指其未依規定兩段
    式左轉，惟該處根本無須兩段式左轉，本件純係舉發員警誤
    判，原處分機關未予詳查，逕予裁罰，實難甘服云云。
三、原裁定意旨略以：異議人甲○○於98年1月17日21時30分許
    ，騎駛車號BQZ-927號機車自基隆路41巷口對面之台大側門
    口，由北向東穿越基隆路4段東向西車道，進而左轉駛入基
    隆路4段西向東車道，旋經警當場攔停舉發「未二段左轉」
    之違規等情，為異議人所不否認，並經證人即舉發本件交通
    違規之員警乙○○到院結證屬實（參見原審卷第22頁至第23
    頁），復有臺北市政府警察局舉發違反道路交通管理事件通
    知單影本1紙（附於原審卷第15頁）在卷可參，應甚明確，
    堪予認定。異議人雖以前詞置辯，否認違規。惟查，證人乙
    ○○到院具結證稱：本件舉發違規地點之基隆路41巷為雙向
    車道，故基隆路4段東向西車道之機車，如欲在該路與同路
    41巷口路口左轉（即指迴轉）至對向西向東車道，應遵守該
    處所設兩段式左轉標誌，先暫停在41巷巷口對面之台大側門
    口前方之機車停等區內，嗣41巷燈號轉為綠燈後，再直行穿
    越基隆路後左轉，不可以直接由基隆路4段東向西車道左轉
    ，本件舉發當時，伊因巡簽台科大的點而騎機車經過基隆路
    4段41 巷巷口，當場目擊異議人騎機車從對面台大側門口旁
    （即基隆路4段由東向西車道旁）之紅磚道騎出來後，直接
    左轉到基隆路4段由西往東車道，遂將異議人攔停舉發等語
    明確在卷（參見原審卷第22頁至第23頁），並提出現場照片
    佐證其證詞（附於原審卷第26-27頁），經核證人乙○○係
    就案發當日親身經歷之舉發經過作證，證詞內容就其目擊異
    議人違規情節及舉發經過敘述詳確，並無明顯瑕疵，而證人
    與異議人原不相識，2人間並無怨恨仇隙，證人要無設詞誣
    陷異議人違規，進而招致偽證罪責之可能及必要，參以異議
    人自承伊車輛原係停放在基隆路4段東向西車道旁之紅磚道
    ，當時確係要在舉發地點之路口左轉等語在卷，是證人證述
    目擊異議人騎車自紅磚道駛出後，逕行左轉之情況即非無據
    ；又以一般執勤員警之專業訓練而言，對於該職務上事項之
    觀察力遠較一般人更為專注，誤判之可能性極低，是證人乙
    ○○所證，應為可採。而異議人車輛既係自基隆路4段東向
    西車道旁之紅磚道駛出欲左轉進而駛入對向西向東車道，自
    應遵守前述兩段式左轉規定，詎異議人未在停等區內停等即
    逕行左轉，自屬違規，至其辯稱係將機車由紅磚道「牽至」
    停等區「旁」停等云云，僅係片面之詞，且與一般駕駛常情
    有違，並不足採信。異議人確有於前揭時、地轉彎時，未遵
    守交通標誌規定採兩段式左轉之交通違規行為，應甚明確，
    堪予認定。原處分機關援引道路交通管理處罰條例第48條第
    1項第2款及同條例第63條第1項第1款之規定，裁處異議人罰
    鍰60 0元，並記違規點數1點，認事用法均無違誤，本件異
    議人之異議為無理由，應予駁回。
四、抗告意旨略以：抗告人確於台大側門口兩段左轉，並無「未
    依標誌、號誌指示駕駛」之事實，且員警亦當庭表示未親眼
    看見抗告人未兩段左轉。又基隆路車流量大，不可能發生未
    兩段左轉之情事。而兩段式左轉並不表示必須停等區內待轉
    始屬合法待轉，立法目的僅在安全考量，應非完全停於停等
    區內始為合法云云。
五、經查：
  (一)按汽車駕駛人轉彎時，不依標誌、標線、號誌指示者，處新
    臺幣（下同）600 元以上1,800 元以下罰鍰，並記違規點數
    1 點，道路交通管理處罰條例第48條第1 項第2 款、第63條
    第1 項第1 款，分別定有明文。再道路交通管理處罰條例所
    稱之汽車，依道路交通安全規則第2 條第1 項第1 款、道路
    交通管理處罰條例第3 條第8 款規定包括機器腳踏車，合先
    敘明。抗告人即受處分人甲○○於98年1月17日21時30分許
    ，駕駛車牌BQZ-927號重機車，在臺北市○○路○段與基隆路
    4段41巷口轉彎時，未依規定採取二段式左轉，經警攔停掣
    單舉發等情，業據證人即舉發本件違規之員警乙○○於原審
    時證述綦詳（見原審卷第22頁至23頁）。抗告人指稱員警判
    斷錯誤，伊實係二段左轉，僅未於停車區內待轉，惟查證人
    乙○○為取締交通違規之公務員，為達成維護交通秩序、安
    全之行政目的，依法執行公權力，其與抗告人不相識，衡諸
    常情，並無甘冒刑法偽證罪之風險誣指抗告人違規之必要；
    復以交通違規行為，行為性質多具迅速性、證據採證上亦有
    稍縱即逝之不可回復等之特性，舉發機關或原處分機關若能
    提出更多之法定證據方法，例如人證、書證、物證等證據資
    料以供司法審查之交通法庭加以判斷該交通違規行為之存否
    ，自屬允當，惟若因前揭交通違規行為特性而無法提供更多
    相關之書證、物證時，則舉發員警於司法審查之訴訟程序上
    立於證人之地位而證述其當時親身目擊及見聞之交通違規行
    為經過，亦屬法定證據方法之一之人證證述，於法亦屬有據
    ；至於，舉發員警立於證人之地位所為之證述是否可採，此
    乃交通法庭依經驗及論理法則判斷其證明力為何而得否採擇
    之心證層次，斷不可以舉發員警作為證人之所述，因不可能
    反於其先前所為舉發而認均不可採，而全盤否定其立於證人
    地位所為之陳述。故本件舉發員警既已於原審居於證人之地
    位具結證述其所親身目擊及見聞本件抗告人甲○○轉彎時，
    不依標誌、號誌指示，未二段式左轉之違規事實，自足以擔
    保其證詞之憑信性，故認證人上開證述，應可採信。抗告人
    指摘原審僅採信證人之證述，以舉發員警片面之詞駁回異議
    乃於法不合云云，洵無可採。
  (二)綜上，原處分機關以抗告人即受處分人確有駕駛重機車未二
    段式左轉之違規情形，依道路交通管理處罰條例第48條第1
    項第2款、第63條第1項第1款，對抗告人裁處罰鍰600元，並
    記違規點數1點之處分，並無不合。原裁定已詳述認定抗告
    人違規之理由與證據，並說明原處分於法有據，而駁回異議
    ，核其認事用法並無違誤，本件抗告為無理由，應予駁回。
據上論結，應依道路交通案件處理辦法第26條、刑事訴訟法第41
2條，裁定如主文。
中    華    民    國    98    年    6     月    30    日
                      刑事第十庭審判長法  官  楊炳禎
                                      法  官  陳春秋
                                      法  官  李春地
以上正本證明與原本無異。
不得再抗告。
                                      書記官  蔡宜蓁
中    華    民    國    98    年    6     月    30    日


司法院資訊處製作；財團法人民間司法改革基金會備份。
